【裁判字號】    99,易,788
【裁判日期】    991018
【裁判案由】    毀棄損壞等
【裁判全文】
臺灣臺北地方法院刑事判決               99年度易字第788號
公  訴  人  臺灣臺北地方法院檢察署檢察官
被      告  乙○○
            丙○○
上列被告等因毀棄損壞等案件，經檢察官聲請以簡易判決處刑（
98年度偵字第17964 號），因本院認不宜逕以簡易判決處刑，而
改依通常程序審理，本院判決如下：
    主  文
乙○○損壞他人之門鎖設備，足以生損害於他人，處罰金新臺幣
貳仟元，如易服勞役，以新臺幣壹仟元折算壹日。
乙○○、丙○○被訴侵入住宅部分均公訴不受理。
    事  實
一、緣丁○○之父謝榮欽與丙○○及謝進榮3 人為兄弟，丁○○
    與乙○○為姊弟。而臺北市○○區○○段一小段426 地號土
    地係謝榮欽兄弟等3 人所共有，座落在該土地上之臺北市○○街431 巷41號房屋（以上簡稱系爭房屋）則為謝榮欽所出
    資建造取得所有權，丁○○長期在系爭房屋居住。乙○○於
    民國98年1 月23日（原起訴書記載98年1 月12日，業經蒞庭
    檢察官當庭更正），基於毀損之犯意，先侵入丁○○上址住
    處（乙○○所涉無故侵入住宅罪嫌部分，經告訴人撤回告訴
    ，另為不受理判決），再持鐵鎚破壞丁○○系爭房屋內廚房
    後門之門鎖，致令不堪用，足以生損害於丁○○。嗣經丁○○調閱其設在上址房屋之監視錄影畫面，始查悉上情。
二、案經丁○○訴由臺灣臺北地方法院檢察署檢察官偵查後聲請
    以簡易判決處刑。
    理  由
一、被告以外之人於審判外之陳述，雖不符前4 條之規定，而經
    當事人於審判程序同意作為證據，法院審酌該言詞陳述或書
    面陳述作成時之情況，認為適當者，亦得為證據。當事人、
    代理人或辯護人於法院調查證據時，知有第159條第1項不得
    為證據之情形，而未於言詞辯論終結前聲明異議者，視為有
    前項之同意，刑事訴訟法第159條之5第1項、第2項分別定有
    明文。其立法意旨在於傳聞證據未經當事人之反對詰問予以
    核實，原則上先予排除，惟若當事人已放棄反對詰問權，於
    審判程序中表明同意該等傳聞證據可作為證據；或基於尊重
    當事人對傳聞證據之處分權，及證據資料愈豐富，愈有助於
    真實發見之理念，且強化言詞辯論主義，使訴訟程序得以順
    暢進行，上開傳聞證據亦均具有證據能力。本案被告乙○○
    及檢察官於言詞辯論終結前，均未就本院所認定犯罪事實而
    經調查採用之證據主張有刑事訴訟法第159 條第1 項不得為
    證據之情形，本院復審酌各該證據作成時並無違法及證明力
    明顯過低之瑕疵等情況，認為適當，並與本案犯罪事實具有
    關連性，是本案所認定犯罪事實所採用之證據均有證據能力
    ，合先敘明。
二、訊據被告乙○○固不否認有於前揭時、地持鐵鎚敲打系爭房
    屋廚房後門門鎖之行為，惟矢口否認有何毀損之犯行，辯稱
    ：因丁○○將廚房前後門皆上鎖，伊為通行廚房，才會持鐵
    鎚將門鎖敲開，但該門鎖矯正後，仍可使用，並未達毀損之
    程度云云，惟查：
（一）被告乙○○於本院審理時已坦承其確有持鐵鎚將廚房後門
      門鎖敲歪，以達通行目的之行為（見本院卷第22頁反面）
      ，核與證人丁○○於偵查及本院審理時之證述情節相符，
      復有門鎖照片1 張附卷可稽（見臺灣臺北地方法院檢察署
      98年度他字第3521號卷第12頁）。
（二）按刑法第354 條之毀損罪，以使所毀損之物，失其全部或
      一部之效用為構成要件，最高法院47年台非字第34號判例
      著有明文。又依最高法院29年上字第974 號判例意旨所示
      「上訴人告訴甲等之本意，原係謂其毀損階沿，雖稱階沿
      石仍舊完好，但該石既已築成階沿，一經起出，則完好之
      階沿，即被破壞，如果屬實，甲等即不能不負刑法第354
      條之罪責」。是毀損罪為結果犯，亦為即成犯，於犯罪結
      果發生時，犯罪即已完成，縱事後得回復被毀損之物之原
      狀，於犯罪之成立並無影響。查本件系爭房屋廚房後門門
      鎖為插枵式門鎖，被告以鐵鎚將門鎖敲歪，使插枵無法把
      門銷住，已使該插枵式門鎖喪失其應有之功能（原具有拴
      鎖及開閉門扇之用），因而使門鎖設備之一部效用喪失，
      自足以生損害於該物之所有人丁○○，核與前開毀損罪類
      型中之「使失其一部之效用」者之構成要件相當。此觀諸
      該門鎖設備經敲歪後之情狀，雖未使該門鎖喪失其全部效
      用，卻已然造成使用上之障礙自明。縱使該門鎖經矯正後
      ，仍得回復其被敲歪前之原狀，惟於回復原狀前，該門鎖
      已無法依正常方法使用。依前開說明，被告毀損行為，於
      造成該門鎖設備效用之一部喪失時，其毀損罪已經成立，
      自該當於刑法第354 條之損壞也人器物罪。
（三）綜上所述，被告乙○○所辯無非卸責之詞，要無可採，本
      件毀損罪事證明確，被告乙○○毀損之犯行堪以認定，應
      依法論科。
三、核被告乙○○所為，係犯刑法第354 條之損壞物品罪。爰審
    酌被告乙○○並無前科，素行尚佳，有臺灣高等法院被告前
    案紀錄表附卷足憑，其因欲通行廚房通道與丁○○發生齟齬
    ，未思以理性和平手段處理解決糾紛，竟擅自以鐵鎚毀損丁○○裝設之門鎖，惟衡酌其犯罪手段尚非惡劣、造成損害實
    屬輕微，與其犯罪動機、目的、犯後坦承犯行之態度等一切
    情狀，量處如主文所示之刑，並諭知易服勞役之折算標準如
    主文所示。
四、不另為無罪諭知部分：
（一）公訴意旨另以：被告乙○○當時除損壞前揭廚房後門門鎖
      外，尚有毀損告訴人丁○○之廚房前後門、儲物門、門框
      與門鎖，並認此部分被告乙○○亦涉犯刑法第354 條之損
      壞物品罪云云。
（二）按犯罪事實應依證據認定之，無證據不得認定犯罪事實；
      又不能證明被告犯罪或其行為不罰者應諭知無罪之判決，
      刑事訴訟法第154 條第2 項、第301 條第1 項分別定有明
      文。次按事實之認定，應憑證據，如未能發現相當證據，
      或證據不足以證明，自不能以推測或擬制之方法，以為裁
      判基礎（最高法院40年臺上字第86號判例參照）。又認定
      犯罪事實所憑之證據，雖不以直接證據為限，間接證據亦
      包括在內，然而無論直接或間接證據，其為訴訟上之證明
      ，須於通常一般之人均不致有所懷疑，而得確信其為真實
      之程度者，始得據為有罪之認定，倘其證明尚未達到此一
      程度，而有合理性懷疑之存在時，即無從為有罪之認定，
      此亦有最高法院76年臺上字第4986號判例可資參照。再刑
      法第354 條之毀損罪，以使所毀損之物，失其全部或一部
      之效用為構成要件，若其效用尚無全部或一部喪失情事，
      而本條之罪，又無處罰未遂之規定，自應為無罪之諭知（
      最高法院47年臺非字第34號判例要旨參照）。末按刑法第
      354 條之毀損罪，以使所毀損之物失其全部或一部之效用
      為構成要件，所謂「毀棄」即毀壞滅棄，而使物之本體全
      部喪失其效用及價值者；稱「損壞」即損傷破壞，改變物
      之本體而減損其一部效用或價值者；稱「致令不堪用」係
      指除毀棄損壞物之本體外，以其他不損及原物形式之方法
      ，使物之一部或全部喪失其效用者而言。是倘物之本體或
      者物之主要效用並未因行為人之行為有所喪失，而僅係造
      成他人之物使用上之一時不便者，其行為或有民事上之侵
      權行為責任，然並不該當刑事上之毀損罪，而有令負刑事
      責任之必要，要屬當然。
（三）公訴人認被告乙○○涉犯毀損犯行，無非以被告乙○○之
      供述、告訴人丁○○之指訴、證人李啟榮、甲○○之證述
      及照片16幀為主要論據。訊據被告乙○○固不否認系爭廚
      房、儲物室係由告訴人謝錦榮占有、使用中，其於上揭時
      、地持鐵鎚敲打廚房前後門、儲物門、門框及門鎖等事實
      ，然堅詞否認有何毀損犯行，辯稱：告訴人用鋼釘斜斜地
      釘入儲物門門板，伊沒有用鐵鎚將鋼釘拔出來，故沒有破
      壞儲物門及門框，而廚房的前門所加掛的鎖，鐵片雖被伊
      打下來，但鎖頭沒有壞掉，還掛在門框上，廚房後門的鎖
      是以上栓的方式上鎖，伊雖有將上栓的部分打彎，但沒有
      毀損到木門、門框及門鎖等語。
（四）經查：
   1、按刑法第354 條之毀損罪，依刑法第357 條之規定，須告
      訴乃論；又犯罪之被害人得為告訴，刑事訴訟法第232 條
      亦定有明文。而該條項所稱之「犯罪被害人」，係指因犯
      罪而直接被害之人為限，於財產法益被侵害時，必須其財
      產之所有權人，或對於該財產有事實上管領力之人，因他
      人之犯罪行為，而其管領力受有侵害時，始能認為直接被
      害之人，最高法院68年臺上字第214 號、32年臺非字第68
      號判例可資參照。本件系爭廚房、儲物室均係由告訴人丁○○有權占有、使用中，廚房之屋頂及第一道木門（即前
      門）均係告訴人丁○○於97年7 、8 月間僱用鐵工李啟榮
      所裝設，而廚房之後門及儲物室的門（即儲物門）則係告
      訴人丁○○之父所興建，嗣經告訴人丁○○於某不詳時間
      僱用木工重新裝修儲物門，且廚房前後門上所加掛之門鎖
      係告訴人出資購買裝設等情，為被告乙○○所不爭執，復
      據告訴人丁○○於偵查中陳述及本院審理時及證人甲○○
      、李啟榮於偵查中具結證述在卷（見本院卷三第21頁至第
      21頁反面、臺灣臺北地方法院檢察署98年度他字第3521號
      卷第28頁、98年度偵字第17964 號卷第4 頁、第11至12頁
      ）。是告訴人丁○○基於所有權人及使用權人之地位，就
      前述廚房前後門、儲物門、門框及門鎖之毀損情事提出本
      件告訴，依上開說明仍屬合法有效，本院應為實體審理，
      核先敘明。
   2、被告乙○○有於上揭時、地持鐵鎚撬弄廚房前門所附之門
      鎖、儲物室門及門框等事實，業據被告乙○○供認在卷，
      復有監視錄影畫面翻拍照片10幀、本院99年10月4 日審判
      筆錄所附之勘驗筆錄在卷可考（見臺灣臺北地方法院檢察
      署98年度他字第3521號卷第9 至12頁、本院卷三第19頁至
      第19頁反面）。觀之卷附之廚房前門照片（見臺灣臺北地
      方法院檢察署98年度他字第3521號卷第11頁）所示，木門
      上所加掛之門鎖之鐵片因被告持鐵鎚撬弄致螺絲鬆脫而脫
      離木門，惟另1 端門扣部分（即供鐵片及鎖頭穿過使用）
      仍完整無損，附著於門框上，而其上之鎖頭並無任何遭毀
      損之跡象，自無影響其功能或效能之情；而儲物門及門框
      部分（見臺灣臺北地方法院檢察署98年度他字第3521號卷
      第11頁下方照片2 幀），雖門板與門框接觸部位隱約可透
      光，惟並未遭被告乙○○挖穿成孔；又廚房後門部分，依
      卷附照片所示（見臺灣臺北地方法院檢察署98年度他字第
      3521號卷第12頁下方照片），僅前開遭被告乙○○敲歪之
      插枵式門鎖有受損情形，門板及門框上雖留有遭被告乙○○持鐵鎚敲打所產生之凹痕及有木質、水泥、油漆脫落之
      情形，然並未導致門扇變形無法正常開關而喪失防閑、隔
      間、上鎖等通常效用，亦經證人即告訴人丁○○於本院審
      理時證述：廚房的兩道門被打的坑坑疤疤，但門鎖沒有壞
      ，受損的儲物門、門框、廚房前後門及門鎖有辦法用，只
      是不好用等語明確（見本院卷三99年10月4 日審判筆錄第
      20頁反面）。從而，被告乙○○上揭所為，雖使木門及門
      框不甚美觀，門鎖鐵片脫落，然並未因此造成告訴人丁○○上揭廚房前後門、儲物門、門框及廚房前門門鎖等物之
      本體有何毀棄、損壞，或致效用一部減損而不堪使用之情
      事，且公訴人復未提出該等物品因此凹痕及有木質、水泥
      、油漆之脫落，致其物之效用喪失之證據，足證被告乙○○上開所辯，當足採信，此部分即應對其為有利之認定。
      又此部分倘成立犯罪，因與前揭被告乙○○損壞罪成立犯
      罪部分，有接續犯之實質上一罪關係，爰不另為無罪之諭
      知，附此敘明。
五、被告丙○○、乙○○被訴侵入住宅部分罪嫌部分：
（一）公訴意旨略以：被告丙○○為逼使丁○○遷出系爭房屋，
      於97年間向本院民事庭對丁○○提起返還土地之民事訴訟
      ，並在該民事事件審理期間，於98年2 月3 日上午11時許
      ，會同不詳男子，未經丁○○同意，無故侵入丁○○系爭
      房屋，並手持相機四處拍攝。另被告乙○○於98年1 月23
      日（原起訴書記載98年1 月12日，業經蒞庭檢察官當庭更
      正），無故侵入丁○○系爭房屋。因而認被告丙○○與乙○○均涉犯刑法第306條第1項之侵入住宅罪。
（二）按告訴乃論之罪，告訴人於第一審辯論終結前得撤回其告
      訴，又告訴經撤回者，應諭知不受理之判決，刑事訴訟法
      第23 8條第1 項、第303 條第3 款分別定有明文。查本件
      告訴人丁○○告訴被告乙○○、丙○○侵入住宅部分，公
      訴人認係觸犯刑法第306 條第1 項侵入住宅罪，依同法第
      308 條第1項 之規定，須告訴乃論。茲據告訴人丁○○分
      別與被告丙○○、乙○○達成和解，並於本院審理中當庭
      撤回對於被告2 人侵入住宅之告訴，有本院審判筆錄及刑
      事撤回告訴狀在卷可參（見本院卷第14頁反面、第16頁、
      第18頁反面、第25頁），依上揭說明，本件關於被告丙○○、乙○○侵入住宅部分，爰不另言詞辯論，為不受理之
      諭知。
據上論斷，應依刑事訴訟法第452 條、第299 條第1 項前段、第
307 條、第303 條第3 款，刑法第354 條、第42條第3 款，刑法
施行法第1 條之1 第1 項、第2 項前段，判決如主文。
本案有罪部分經檢察官王巧玲到庭執行職務。
中    華    民    國    99    年    10    月    18    日
                  刑事第十六庭  法  官  葉藍鸚
以上正本證明與原本無異。
如不服本判決應於收受送達後10日內向本院提出上訴書狀，並應
敘述具體理由；其未敘述上訴理由者，應於上訴期間屆滿後20日
內向本院補提理由書（均須按他造當事人之人數附繕本）「切勿
逕送上級法院」。
告訴人或被害人如對於本判決不服者，應具備理由請求檢察官上
訴，其上訴期間之計算係以檢察官收受判決正本之日期為準。
                                書記官  黃芝凌
中    華    民    國    99    年    10    月    18    日
附論罪科刑依據之法條：
刑法第354條
毀棄、損壞前二條以外之他人之物或致令不堪用，足以生損害於
公眾或他人者，處二年以下有期徒刑、拘役或五百元以下罰金。

司法院資訊處製作；財團法人民間司法改革基金會備份。
